【裁判字號】    95,台再,57
【裁判日期】    951228
【裁判案由】    請求拆屋還地
【裁判全文】
最高法院民事判決                九十五年度台再字第五七號
再 審原 告    丑    ○
訴訟代理人    蔡 俊 有律師
再 審被 告    寅○○○
              甲 ○ ○
              卯 ○ ○
              辰 ○ ○
              乙 ○ ○
              丙 ○ ○
              丁○○○
              戊 ○ ○
              己 ○ ○
              庚 ○ ○
              辛 ○ ○
              壬 ○ ○
              癸 ○ ○
              子 ○ ○
上列當事人間請求拆屋還地事件，再審原告對於中華民國九十五
年一月十九日本院判決（九十五年度台上字第九八號），提起再
審之訴，本院判決如下：
    主  文
本院九十五年度台上字第九八號判決關於駁回再審原告第三審上
訴及台灣高等法院九十一年度重上字第四五五號判決關於命再審
原告拆屋及駁回其對還地之上訴暨各該訴訟費用部分廢棄，發回
台灣高等法院。
    理  由
本件再審原告主張：再審被告於前訴訟程序訴請伊拆屋還地，伊
已迭次抗辯就系爭未辦保存登記之建物僅係占有輔助人，並無事
實上之處分權，前訴訟程序第二審法院（下稱原第二審法院）九
十一年度重上字第四五五號判決亦未認定伊就系爭建物有何事實
上之處分權，乃竟判命伊拆屋還地。本院九十五年度台上字第九
八號判決未加糾正，遽予維持而告確定，自有民事訴訟法第四百
九十六條第一項第一款、第二款適用法規顯有錯誤及判決理由與
主文矛盾之再審事由等情，求為將上開確定判決廢棄之判決。
按確定判決適用法規顯有錯誤者，當事人得以再審之訴對該判決
聲明不服，為民事訴訟法第四百九十六條第一項第一款所明定。
又對於建物有所有權或事實上處分權之人，始有拆除該建物之權
能，此乃命拆除建物返還土地之先決問題，觀之民法第七百六十
五條規定自明。本件再審被告於前訴訟程序向台灣士林地方法院
（下稱士林地院）對包括再審原告在內之中華救助總會等三十餘
名被告訴請拆屋還地，聲明再審原告應將坐落台北市○○區○○
段二小段六八五號等土地上如士林地院八十六年度重訴字第三二
七號判決附圖所示編號十七，即門牌台北市○○區○○路七四巷
二四號建物，及編號十七之一、十八、十八之一、二一、二二、
二三、二三之一、二三之二、二四、二四之一、二五、二五之一
部分，面積一○三四．五九平方公尺拆除，並與中華救助總會共
同將占有之土地返還與再審被告。士林地院上開判決，僅判命再
審原告「遷出」前述建物及還地，並未命「拆屋」，兩造對該判
決均表不服，提起第二審上訴，原第二審判決除將士林地院命再
審原告自上述編號二一、二二「遷出及返還土地」部分廢棄，駁
回再審被告之訴外，其餘僅載稱，再審原告自承占有使用系爭房
屋及土地，雖辯稱係經中華救助總會之同意或輾轉獲自中華救助
總會之同意而占有使用，然系爭土地業經士林地院判命中華救助
總會應返還再審被告確定，再審原告已失其占有使用之正當權源
云云。對於再審原告抗辯就建物僅係占有輔助人，無事實上之處
分權一節，毫無認定及敘明理由，即判命再審原告應將如上述編
號十七、十七之一、十八、十八之一、二三、二三之一、二三之
二、二四、二四之一、二五、二五之一部分房屋拆除，並維持第
一審命再審原告返還土地之判決，駁回其上訴。本院九十五年度
台上字第九八號判決未加糾正，而予維持，依前揭說明，自非無
適用法規顯有錯誤之違法。再審原告執以提起再審之訴，指摘上
開本院判決及第二審判決於其不利部分為不當，聲明廢棄，非無
理由。
據上論結，本件再審之訴為有理由。依民事訴訟法第五百零五條
、第四百七十七條第一項、第四百七十八條第二項，判決如主文
。
中    華    民    國  九十五  年   十二   月  二十八  日
                      最高法院民事第二庭
                          審判長法官  蕭  亨  國
                                法官  陳  淑  敏
                                法官  葉  勝  利
                                法官  簡  清  忠
                                法官  王  仁  貴
      本件正本證明與原本無異
                                      書  記  官
中    華    民    國  九十六  年    一    月   十九   日
                                                     M


司法院資訊處製作；財團法人民間司法改革基金會備份。
